【裁判字號】    99,訴,109
【裁判日期】    990222
【裁判案由】    違反毒品危害防制條例
【裁判全文】
臺灣彰化地方法院刑事判決               99年度訴字第109號
公  訴  人  臺灣彰化地方法院檢察署檢察官
被      告  甲○○
上列被告因違反毒品危害防制條例案件，經檢察官提起公訴（98
年度毒偵字第2543號、第2577號），本院依簡式審判程序判決如
下：
    主  文
甲○○施用第一級毒品，累犯，處有期徒刑玖月，扣案之注射針
筒壹支沒收；又施用第一級毒品，累犯，處有期徒刑玖月，扣案
之注射針筒壹支沒收；又施用第二級毒品，累犯，處有期徒刑伍
月；又施用第二級毒品，累犯，處有期徒刑伍月。應執行有期徒
刑壹年柒月，扣案之注射針筒貳支沒收。
    事  實
一、甲○○前因施用毒品案件，經依法院裁定送觀察、勒戒後，
    認無繼續施用毒品之傾向，業於民國89年2月15日執行完畢
    釋放，並由臺灣彰化地方法院檢察署檢察官於同日以89年度
    毒偵字第627號為不起訴處分確定。後於94年因施用第一、
    二級毒品案，經本院於95年2月27日以94年訴字第1475號刑
    事判決就施用第一級毒品判處有期徒刑9月；就施用第二級
    毒品判處有期徒刑6月，定應執行有期徒刑1年2月，於同年
    3月20日並告確定，於96年7月16日執行完畢。詎仍不知悔改
    ，復基於施用第一級毒品海洛因之犯意，先後於98年10月7
    日下午2時許、98年10 月28日上午6時30分許，分別在彰化
    縣埤頭鄉○○路339號「天濟宮廟」內及彰化縣埤頭鄉○○
    路旁等處，以將海洛因置入針筒內摻水稀釋後注射血管之方
    式，施用第一級毒品海洛因各1次；另基於施用第二級毒品
    甲基安非他命之犯意，先後於98年10 月7日上午9時30分許
    、98年10月28日上午6時50分許，分別在彰化縣埤頭鄉○○
    路旁及彰化縣埤頭鄉○○路旁等處，以將甲基安非他命置於
    玻璃球內燒烤吸食煙霧之方式，施用第二級毒品甲基安非他
    命各1次。嗣為警先於98年10月7日晚上8時10分許，在彰化
    縣埤頭鄉○○路339號前盤檢查獲，並扣得其所有且已施用
    過海洛因之注射針筒1支；又於98年10月28日上午9時20分許
    ，在彰化縣埤頭鄉○○路○段「勝華藥局」前緝獲，再扣得
    其所有且已施用過海洛因之注射針筒1支，始悉上情。
二、案經彰化縣警察局北斗分局報告臺灣彰化地方法院檢察署檢
    察官偵查起訴。
    理   由
一、本案被告所犯係死刑、無期徒刑、最輕本刑為3年以上有期
    徒刑以外之罪，其於準備程序就前揭被訴事實為有罪之陳述
    ，經受命法官告知簡式審判程序之旨，並聽取其與公訴人之
    意見後，本院認無不得或不宜改依簡式審判程序進行之處，
    爰依刑事訴訟法第273條之1第1項、第284條之1，裁定本案
    由受命法官獨任進行簡式審判程序，合先敘明。
二、上開犯罪事實，業據被告於警詢、偵查時及本院行準備程序
    與審理中，坦承不諱，且被告獲案後，為警採集之尿液，經
    送詮昕科技股份有限公司檢驗結果，安非他命、甲基安非他
    命、可待因及嗎啡均呈陽性反應，此有彰化縣警察局北斗分
    局委託檢驗尿液代號與真實姓名對照認證單及詮昕科技股份
    有限公司出具之濫用藥物尿液檢驗報告各1紙在卷可稽，復
    有注射針筒2支扣案可稽。足徵被告之任意性自白與事實相
    符，可以採信。其確有施用第一級毒品及第二級毒品之犯行
    ，足以認定。
三、按施用第一、二級毒品為犯罪行為，毒品危害防制條例第10
    條定有處罰明文。故施用第一、二級毒品者，依前揭規定本
    應科以刑罰，惟基於刑事政策，對合於一定條件之施用者，
    則依同條例第20條、第23條之規定，施以觀察、勒戒或強制
    戒治之保安處分。又毒品危害防制條例於92年7月9日修正公
    布，自93年1月9日施行。其中第20條、第23條將施用毒品之
    刑事處遇程序，區分為「初犯」及「5年內再犯」、「5年後
    再犯」。依其立法理由之說明：「初犯」，經觀察、勒戒或
    強制戒治後，應為不起訴處分或不付審理之裁定；經觀察、
    勒戒或強制戒治執行完畢釋放後，「5年內再犯」者，因其
    再犯率甚高，原實施之觀察、勒戒及強制戒治既已無法收其
    實效，爰依法追訴或裁定交付審理。至於經觀察、勒戒或強
    制戒治執行完畢釋放後，「5年後再犯」者，前所實施之觀
    察、勒戒或強制戒治已足以遮斷其施用毒品之毒癮，為期自
    新及協助其斷除毒癮，仍適用「初犯」規定，先經觀察、勒
    戒或強制戒治之程序。從而依修正後之規定，僅限於「初犯
    」及「5年後再犯」二種情形，始應先經觀察、勒戒或強制
    戒治程序。倘被告於5年內已再犯，經依法追訴處罰，縱其
    第3次（或第3次以上）再度施用毒品之時間，在初犯經觀察
    、勒戒或強制戒治執行完畢釋放5年以後，已不合於「5年後
    再犯」之規定，且因已於「5年內再犯」，顯見其再犯率甚
    高，原實施觀察、勒戒或強制戒治，已無法收其實效，即應
    依該條例第10條處罰（參照最高法院97年度第5次刑事庭會
    議決議）。查被告查被告前因施用毒品案件，於89年2月15
    日經觀察、勒戒執行完畢釋放後，復於5年內再犯施用毒品
    案件，經法院判處有期徒刑確定，有刑案資料查註紀錄表在
    卷足憑，是被告施用毒品之事實，雖距前次觀察、勒戒執行
    完畢已逾5年，惟其於5年內再犯前開施用毒品之罪，依前揭
    修正理由，毋庸再聲請觀察勒戒，應逕行追訴處罰。
四、查海洛因、甲基安非他命分別係毒品危害防制條例第2條第2
    項第1款、第2款所稱之第一級、第二級毒品，依法均不得持
    有、施用。故核被告所為，係犯毒品危害防制條例第10條第
    1項之施用第一級毒品罪及同條第2項之施用第二級毒品罪。
    被告為施用毒品海洛因、甲基安非他命而持有之低度行為，
    各為其施用之高度行為所吸收，均不另論罪。被告所犯上開
    2次施用第一級毒品罪及2次施用第二級毒品罪間，犯意各別
    ，行為互殊，應予分論併罰。又被告曾於94年因施用第一、
    二級毒品案，經本院於95年2月27日以94年訴字第1475號刑
    事判決就施用第一級毒品判處有期徒刑9月；就施用第二級
    毒品判處有期徒刑6月，定應執行有期徒刑1年2月，於同年3
    月20日並告確定，於96年7月16日執行完畢等情，有臺灣彰
    化地方法院檢察署刑案資料查註紀錄表、臺灣高等法院被告
    前案紀錄表各1份在卷可考，其於5年以內故意再犯本件有期
    徒刑以上之4罪，均為累犯，應各依刑法第47條第1項之規定
    加重其刑。爰審酌被告曾因施用毒品經觀察勒戒及刑之執行
    後，猶未能深切體認毒品危害己身之鉅，及早謀求脫離毒害
    之道，反而伺機再犯，未見有何收斂、警惕之意，無視於毒
    品對於自身健康之戕害及國家對於杜絕毒品犯罪之禁令，自
    有使其接受相當時期監禁以敦化性情之必要，惟念及被告犯
    後尚能坦承犯行，且施用毒品固戕害個人健康至深，然就他
    人權益之侵害仍屬有限，及其犯罪之動機、目的、手段、智
    識程度等一切情狀，分別量處如主文所示之刑，並定其應執
    行之刑，以示懲儆。扣案之注射針筒2支係被告所有，且係
    已施用過海洛因之物，故依法予以宣告沒收。
據上論斷，應依刑事訴訟法第273條之1第1項、第299條第1項前
段，毒品危害防制條例第10條第1項、第2項，刑法第11條前段、
第47條第1項、第51條第5款、第38條第1項第2款，判決如主文。
本案經檢察官邱鼎文到庭執行職務。
中    華    民    國    99    年    2     月    22    日
                  刑事第三庭          法  官  洪志賢
以上正本證明與原本無異。
如不服本判決應於收受判決後10日內向本院提出上訴書狀，並
應敘述具體理由。其未敘述上訴理由者，應於上訴期間屆滿後
20日內向本院補提理由書(均須按他造當事人之人數附繕本)
「切勿逕送上級法院」。
中    華    民    國    99    年    2     月    22    日
                                      書記官  許億先
附錄本案論罪科刑法條全文：
毒品危害防制條例第10條
施用第一級毒品者，處 6 月以上 5 年以下有期徒刑。
施用第二級毒品者，處 3 年以下有期徒刑。

司法院資訊處製作；財團法人民間司法改革基金會備份。
